【裁判字號】    99,台上,6533
【裁判日期】    991021
【裁判案由】    妨害性自主
【裁判全文】
最高法院刑事判決            九十九年度台上字第六五三三號
上  訴  人  甲○○
上列上訴人因妨害性自主案件，不服台灣高等法院中華民國九十
八年三月十九日第二審判決（九十八年度上訴字第一二四號；起
訴案號：台灣新竹地方法院檢察署九十六年度偵字第六五二七號
），提起上訴，本院判決如下：         
    主  文
上訴駁回。
    理  由
按刑事訴訟法第三百七十七條規定，上訴於第三審法院，非以判
決違背法令為理由，不得為之。是提起第三審上訴，應以原判決
違背法令為理由，係屬法定要件。如果上訴理由書狀並未依據卷
內訴訟資料，具體指摘原判決不適用何種法則或如何適用不當，
或所指摘原判決違法情事，顯與法律規定得為第三審上訴理由之
違法情形，不相適合時，均應認其上訴為違背法律上之程式，予
以駁回。上訴人甲○○上訴意旨略謂：(一)、告訴人Ａ女（基本資
料詳卷）之衣、褲，雖經驗出其上斑跡精子細胞層DNA 和上訴人
之DNA-STR 型別相同，僅足證明二人有性交之事，尚不能憑以證
明上訴人予以強制性交。其實，自從上訴人透過電腦網際網路認
識Ａ女之後，雙方互動頻繁，屬男女朋友關係，上訴人甚且陪同
Ａ女去醫院，電療Ａ女之「菜花」性病，為Ａ女所不諱言，縱然
系爭驗傷診斷書上載有：「主訴：雙手遭緊抓瘀青，雙腳二、三
處瘀青」等字，但屬Ａ女片面、主觀說詞，實際客觀上祇有「處
女膜一、八點處呈陳舊性裂傷」，此於已經離婚二次之Ａ女而言
，何足作為遭受性侵害之憑證？原審罔顧Ａ女所穿連身衣裙毫無
損壞，大腿內側未見傷痕之外觀情況，仍然採信Ａ女指訴被上訴
人以強制手段，進行性器交及口交，顯然和第一審之認定相反，
應認違背經驗法則、論理法則。(二)、證人蔡○怡（按係Ａ女鄰居
，租住同一樓層）既未親眼目睹上訴人如何和Ａ女性交之過程，
所謂：「聽到有人在吵架，但不確定是否就是Ａ女與被告在吵架
」、「好像有聽到一個女生在罵『你是畜生嗎』，門就被很用力
關上」等證言，無非其個人推測之詞，當無證據能力，原判決竟
將之採為認定上訴人犯罪之證據，自違證據法則。(三)、原審未向
醫療機構查詢一般性侵情形，被害人細嫩之陰部是否通常會被挫
傷？遽行認定上訴人對於陰部未遭挫傷之Ａ女為性侵害，難認無
查證未盡之違失；尤以上訴人和Ａ女發生性交之正確時間，乃係
民國九十六年十月三十日之凌晨時分，原判決卻以Ａ女不致於穿
著沾有精液之貼身衣褲，不更衣、不如、沐浴、擦拭外陰逾二
十四小時為由，逕行認定係在警員採證不久前之當日晚上至翌日
零時之間，發生強制性交，更有判決理由不備、矛盾之違誤云云
。惟查：證據之取捨、證明力之判斷及事實之認定，俱屬事實審
法院自由裁量判斷之職權，此項職權之行使，倘不違背客觀存在
之經驗法則或論理法則，即不違法，觀諸刑事訴訟法第一百五十
五條第一項規定甚明，自無許當事人任憑己意妄指為違法，而資
為合法之第三審上訴理由。又同法第三百七十九條第十款所稱應
於審判期日調查之證據，係指與待證事實有重要關係，客觀上認
為有調查之必要性，為認定事實、適用法律之基礎者而言，若事
實業臻明確，自毋庸為其他無益之調查，亦無所謂未盡查證職責
之違法情形存在。本件原判決主要係依憑上訴人在警詢及偵訊之
初，供承確於九十六年十月三十日「晚上」，在Ａ女租屋處，發
生性交，射精在Ａ女腹部，過程中，因抓住Ａ女雙手，造成瘀青
，性交之前，先下跪求Ａ女回心轉意，性交之後，見Ａ女衝出屋
外求救，表明要報警究辦「強姦」，乃割腕自殘；在原審審理中
，仍供承Ａ女之雙手、雙腳瘀青，係伊造成無訛，當天性交前，
尚有摔擲Ａ女行動電話、電池掉地之情不虛之部分自白；Ａ女迭
在偵、審中堅決指訴先前上訴人就強烈追求，經伊（以女大男小
，年紀不適為由）拒絕，上訴人割腕，並將畫面傳送至伊手機，
伊已不堪其擾，此次又至伊租屋處，趁機將伊手機電池取出，再
丟擲於地，防伊持用報警，嗣復跪求伊當女友，伊仍堅拒，竟改
為強拉上床，繼之進行性侵害得逞，其間，伊曾罵以「畜生、禽
獸」，並喊「救命」，上訴人仍不為所動，尚行強致伊雙手、雙
腳瘀青，事畢，伊衝出屋外求救，逐房敲門，幸得鄰人蔡○怡應
門，伊央請代為報警，上訴人見狀，始在屋內割腕；蔡○怡在偵
、審中指證親自聞得隔壁房內有女性連串斥責聲，包含「你是畜
生嗎」之言語，後來親見Ａ女奔來哭求報警，略謂遭人強暴、電
話被摔壞，（當時Ａ女僅穿睡衣，未穿內褲），上訴人則衣衫不
整，探頭外視，並穿上外套準備出門，Ａ女大叫「不要讓他走」
各等語之證言；載有Ａ女「主訴」如上瘀傷之診斷證明書；Ａ女
衣、褲與陰部採集分泌物，鑑定結果各精子細胞層DNA 皆符合上
訴人之Y染色體DNA-STR型別之鑑定報告（所附睡衣照片，顯示衣
領扣子處破損、右側亦破損）；扣案擦拭精液之衛生紙數團；顯
示上訴人割腕後倒臥現場床尾，並血流滿地之採證照片；顯示鄰
人代為報警之警局指揮中心受理一一０報案紀錄單、受理各類刑
案紀錄表；上訴人先前割腕，傳送照片至Ａ女手機之翻拍畫面照
片；衡諸Ａ女租屋處床舖有彈簧床墊、棉被等物，均非堅硬，苟
非掙扎、扭動，Ａ女不致受瘀傷，當係遭強制壓抑等情況證據資
料，乃認定上訴人確有如原判決事實欄所載之犯行，因而本於上
級審之職責、地位，撤銷第一審不當之無罪判決，改為論處上訴
人以對於女子以強暴之方法而為性交罪刑。對於上訴人矢口否認
犯罪，所為和Ａ女屬男女朋友關係，已有十餘次性交行為，此次
並無性交，係事發當日之凌晨，非為夜晚云云之辯解，如何係飾
卸之詞，不足採信，亦據卷內訴訟資料詳加指駁、說明。復指出
非但上訴人在割腕送醫救治完妥，由警逮捕進行警詢，嗣隨案移
送檢察官偵訊，一再直言係性交完畢旋遭報警、割腕送醫，況且
Ａ女及蔡○怡一致供明事發之時為九十六年十月三十日「晚上」
，上訴人竟在嗣後之偵、審中，忽而改稱係該前一日之晚上，忽
而翻稱為該日之「凌晨一、二時」，顯與警員採樣之時間「九十
六年十月三十一日凌晨二時二十分」之情形迥異，無非混淆事實
以求脫罪之伎倆。所為之事實認定及得心證理由，俱有卷內各直
接、間接證據可稽，自形式上觀察，並不違背客觀存在之經驗法
則、論理法則，事證且堪認已臻明確，蔡○怡係依其親自見聞之
經歷事實而為陳述，並依法具結擔保其信用性，原判決認屬適格
之證據，難謂不合。上訴意旨置原判決已明白論斷之事項於不顧
，就屬原審採證認事職權之適法行使，任憑己意指摘為違法，且
猶執陳詞，仍為單純之事實爭議，不能認為合法之第三審上訴理
由。至上訴人縱有陪同Ａ女醫治性病之事，仍與本件性侵害犯罪
，無必然不能併存之關係。依上說明，應認其上訴為違背法律上
之程式，予以駁回。
據上論結，應依刑事訴訟法第三百九十五條前段，判決如主文。
中    華    民    國  九十九  年    十    月  二十一  日
                      最高法院刑事第十庭
                          審判長法官  花  滿  堂  
                                法官  黃  正  興  
                                法官  陳  東  誥  
                                法官  洪  昌  宏  
                                法官  許  錦  印  
本件正本證明與原本無異
                                      書  記  官  
中    華    民    國  九十九  年    十    月  二十五  日
                                                      Ｖ

司法院資訊處製作；財團法人民間司法改革基金會備份。
